臺灣臺南地方法院民事裁定　　　　　　 100年度事聲字第13號
異　議　人
即　聲請人　吳清泉
　　　　　　林吳美華
　　　　　　吳清心
相　對　人　張國祥
　　　　　　蔡博堯
　　　　　　蔡博銘
　　　　　　蔡博政
　　　　　　蔡博哲
　　　　　　簡蔡淑貞
　　　　　　蔡宜蓁
　　　　　　林俊宏
　　　　　　陳宏州
　　　　　　陳宏焜
　　　　　　陳宏明
　　　　　　陳宏源
　　　　　　陳宏義
　　　　　　張永吉
　　　　　　張永鐘
　　　　　　張永銘
　　　　　　張吉成
　　　　　　張萬億
上列異議人因與相對人等人間確定訴訟費用額事件，異議人對於
本院司法事務官於民國100年3月11日所為處分（99年度司聲字第
1185號）聲明異議，本院裁定如下：
    主  文
異議駁回。
異議程序費用由異議人負擔。
    理  由
一、按當事人對於司法事務官處理事件所為之終局處分，得於處
    分送達後10日之不變期間內，以書狀向司法事務官提出異議
    ；司法事務官認前項異議有理由時，應另為適當之處分；認
    異議為無理由者，應送請法院裁定之；法院認該異議為有理
    由時，應為適當之裁定，認異議為無理由者，應以裁定駁回
    之，民事訴訟法第240條之4第1項至第3項分別定有明文。經
    查：本院司法事務官於民國100年3月11日所為處分（99年度
    司聲字第1185號），於100年3月17日送達異議人，此有該處
    分及送達證書在卷可按，異議人於100年3月18日具狀聲明異
    議，經司法事務官認異議無理由而送請法院裁定，揆諸前開
    說明，程序上尚無不合。
二、本件異議意旨略以：
    兩造間關於臺南市○○區○○段436地號土地（下稱系爭土
    地）之耕地三七五租約，是否仍繼續有效存在之租佃爭議事
    件（下稱系爭租佃爭議案件），業經本院97年度訴字第763
    號判決、臺灣高等法院臺南分院98年度重上字第46號判決確
    定在案，異議人於上開判決確定後，依民事訴訟法第91條規
    定，檢附如附表一所示收據共13張聲請確定訴訟費用額，經
    本院99年度司聲字第1185號民事裁定以非屬訴訟費用範圍而
    駁回，惟：
  (一)兩造自92年起即對系爭土地續訂耕地三七五租約，及有無耕
    作等節紛爭不斷，異議人為保全有耕作事實之證據，乃向林
    務局購買附表一編號1至8所示空照圖，備來日訴訟使用，自
    為訴訟之必要費用。
  (二)系爭租佃爭議案件中，關於承租人【即本件異議人】是否有
    耕作之事實，二審法院於98年11月12日命兩造各提出88年1
    月到91年之空照圖，雖該次筆錄僅記載「請被上訴人【即
    本件相對人】應提出」，漏載上訴人【即本件異議人】部分
    ，惟可由庭訊錄音光碟可證。
  (三)異議人於99年2月11日依二審法院囑咐提出空拍圖及翻攝照
    片，法院亦認為重要證據而當庭勘驗，有當日筆錄可證。
  (四)系爭租佃爭議案件二審判決書第11頁記載「對照被上訴人不
    爭執真正，由上訴人【按即本件異議人】提出之航空照片…
    亦顯示，於1.90年4月27日、2.90年8月24日、3.91年3月20
    日拍攝時，系爭土地上之樹木相當茂密等情觀之，足認自88
    年8月29日至91年3月20日止，系爭土地確由承租人正常耕作
    ，並無不為耕作情事」等語，即二審判決亦以上開空拍圖為
    判決基礎。
  (五)依上，爰依法聲明異議，請求廢棄原裁定，並命相對人應給
    付異議人新臺幣（下同）17,940元，及自裁定送達相對人翌
    日起至清償日止，按週年利率百分之5計算之利息。
三、按法院未於訴訟費用之裁判確定其費用額者，第一審受訴法
    院於該裁判有執行力後，應依聲請以裁定確定之；依前開規
    定確定之訴訟費用額，應於裁定送達之翌日起，加給按法定
    利率計算之利息，民事訴訟法第91條第1項、第3項分別定有
    明文。又所謂訴訟費用，係指於訴訟程序中為伸張或防衛權
    利所必要之費用，如為起訴前因另案所支出或為蒐集證據自
    行預先支出之相關費用，除有法律明文規定者外，均非訴訟
    費用之範疇。訴訟費用之範圍係指裁判費及本法第77條之23
    至第77條之25所定之費用，包括訴訟文書之影印費、攝影費
    、抄錄費、翻譯費、證人及鑑定人日旅費、及其他進行訴訟
    之必要費用。
四、經查：
  (一)系爭租佃爭議案件經本院97年度訴字第763號判決、臺灣高
    等法院臺南分院98年度重上字第46號判決，已於99年11月8
    日確定在案，其變更（含追加）之訴訴訟費用由被上訴人及
    追加被告張萬億【即本件相對人】負擔等情，業據本院調閱
    上開卷宗查證屬實。
  (二)惟附表一編號1至8所示費用，異議人自陳係訴訟前預為保全
    證據所支出之費用云云，然附表一編號1至8為林務局航空測
    量照片之申請費用，該類證據難認有何滅失之虞，而有預為
    保全證據之必要，且依上開說明，此部分費用亦非「本案」
    訴訟程序中為伸張或防衛權利之必要所支出，自不得認係
    本件訴訟所生費用。
  (三)附表一編號9至13所示費用
  1.異議人所舉附表一編號9至12所示收據，係分別申請如附表
    二所示12張航空測量照片或航空照片影像檔之費用，有行政
    院農林委員會林務局航空測量所100年6月23日農測資字第10
    09100620號函可稽（見本院卷第24至25頁），而附表二其中
    僅編號7、8、9之航空測量照片曾於訴訟提出（見臺灣高等
    法院臺南分院98年度重上字第46號卷第8至9頁），故異議
    人主張附表一編號9至12全部為訴訟必要費用已有可議。況
    附表二編號8之航空測量照片亦經負舉證責任之相對人提出
    ，自無重複提出之必要。另異議人雖稱係二審法官於98年11
    月12日庭訊時命其提出航空測量照片，並聲請本院勘驗該次
    庭訊錄音光碟云云，惟該日庭訊光碟已銷毀乙情，有本院公
    務電話紀錄可稽，故異議人主張，亦難憑採。
  2.另臺灣高等法院臺南分院98年度重上字第46號判決關於本案
    訴訟爭點之系爭土地是否「不自任耕作」或「非因不可抗力
    繼續一年以上不為耕作」乙節，已載明應由相對人負舉證責
    任（見臺灣高等法院臺南分院98年度重上字第46號判決第8
    頁第八點），經調查後並認，相對人依98年11月12日受命法
    官諭知而提出之系爭土地88年8月29日、89年6月20日、90年
    8月24日之航空測量照片可見「系爭土地之樹木茂密」（見
    臺灣高等法院臺南分院98年度重上字第46號判決第10頁第十
    點(一)(4)），足徵本件相對人於系爭租佃爭議案件已舉證不足
    ，雖上揭判決亦記載「由上訴人提出之航空照片…亦顯示，
    於1.90年4月27日、2.90年8月24日、3.91年3月20日拍攝時
    ，系爭土地上之樹木相當茂密」等語，惟系爭土地於該期間
    樹木茂密乙情，已經由負舉證責任之相對人所提之航空測量
    照片即可證明，則異議人所提附表編號9至12所示航空測量
    照片更難謂為必要之費用。
  3.異議人主張附表一編號13所示發票費用為沖洗費，惟依異議
    人提出之該發票原本，無法判定該發票所示支出係沖洗費，
    更難以認定係何內容之沖洗費用。況異議人僅附表二編號7
    、8、9所示航空測量照片曾於訴訟提出，業如上述，而依行
    政院農林委員會林務局航空測量所100年6月23日農測資字第
    1009100620號函所檢附之收據款項明細，異議人所申請附表
    二編號7、8、9之圖資總類為「雷射沖印放大航空片」，並
    非影像檔，異議人主張沖洗費為訴訟必要費用，亦難憑採。
五、綜上所述，異議人所提附表一編號1至13所支出之費用，非
    訴訟程序中所必要之費用，異議人異議為無理由，應予駁回
    。
六、依民事訴訟法第240條之4第3項、第95條、第78條，裁定如
    主文。
中    華    民    國  100    年    7    月    4    日
                  民事第三庭    法  官  王淑惠
以上正本證明與原本無異。
如對本裁抗告，應於收受裁定後10日內提出再抗告狀，並繳納裁
判費新臺幣1,000元。
中    華    民    國   100    年    7     月  4      日
                                書記官  任婉筠
附表一
┌──┬──────┬───────────┬────┐
│編號│    時間    │收據                  │  費用  │
├──┼──────┼───────────┼────┤
│1   │93年6月23日 │行政院農業委員會林務局│1,000   │
│    │            │農林航空測量所收據    │        │
│    │            │003138                │        │
├──┼──────┼───────────┼────┤
│2   │93年6月23日 │行政院農業委員會林務局│2,100   │
│    │            │農林航空測量所收據    │        │
│    │            │003142                │        │
├──┼──────┼───────────┼────┤
│3   │93年6月25日 │行政院農業委員會林務局│1,800   │
│    │            │農林航空測量所收據    │        │
│    │            │003170                │        │
├──┼──────┼───────────┼────┤
│4   │93年6月29日 │行政院農業委員會林務局│1,800   │
│    │            │農林航空測量所收據    │        │
│    │            │003203                │        │
├──┼──────┼───────────┼────┤
│5   │94年9月9日  │行政院農業委員會林務局│900     │
│    │            │農林航空測量所收據    │        │
│    │            │0000000               │        │
├──┼──────┼───────────┼────┤
│6   │94年10月12日│行政院農業委員會林務局│300     │
│    │            │農林航空測量所收據    │        │
│    │            │033345                │        │
├──┼──────┼───────────┼────┤
│7   │94年10月12日│行政院農業委員會林務局│300     │
│    │            │農林航空測量所收據    │        │
│    │            │033343                │        │
├──┼──────┼───────────┼────┤
│8   │95年3月24日 │行政院農業委員會林務局│300     │
│    │            │農林航空測量所收據    │        │
│    │            │035518                │        │
├──┼──────┼───────────┼────┤
│9   │98年12月25日│行政院農業委員會林務局│3,300   │
│    │            │農林航空測量所收據    │        │
│    │            │030277                │        │
├──┼──────┼───────────┼────┤
│10  │98年12月25日│行政院農業委員會林務局│1,200   │
│    │            │農林航空測量所收據    │        │
│    │            │030278                │        │
├──┼──────┼───────────┼────┤
│11  │98年12月25日│行政院農業委員會林務局│2,800   │
│    │            │農林航空測量所收據    │        │
│    │            │030276                │        │
├──┼──────┼───────────┼────┤
│12  │99年2月1日  │行政院農業委員會林務局│900     │
│    │            │農林航空測量所收據    │        │
│    │            │031313                │        │
├──┼──────┼───────────┼────┤
│13  │98年12月31日│統一發票號碼          │1,240   │
│    │            │KD00000000            │        │
└──┴──────┴───────────┴────┘
附表二
┌──┬────┬──────────┬───────────┬──────┐
│編號│收據編號│      圖資種類      │       圖資號碼       │  拍攝日期  │
├──┼────┼──────────┼───────────┼──────┤
│1   │030277  │黑白航空照片影像檔  │     88P59_6447       │88年8月29日 │
├──┼────┼──────────┼───────────┼──────┤
│2   │        │彩色航空照片影像檔  │     91R16_39         │91年3月20日 │
├──┼────┼──────────┼───────────┼──────┤
│3   │        │彩色航空照片影像檔  │     91R61_102        │91年9月11日 │
├──┼────┼──────────┼───────────┼──────┤
│4   │030278  │彩色正射影像檔      │00000000_090628a_0302 │98年6月28日 │
├──┼────┼──────────┼───────────┼──────┤
│5   │030276  │雷射沖印放大航空照片│     88P59_6469       │88年8月29日 │
├──┼────┼──────────┼───────────┼──────┤
│6   │        │雷射沖印放大航空照片│     89P44_156        │89年6月20日 │
├──┼────┼──────────┼───────────┼──────┤
│7   │        │雷射沖印放大航空照片│     90P19_105        │90年4月27日 │
├──┼────┼──────────┼───────────┼──────┤
│8   │        │雷射沖印放大航空照片│     90R61_37         │90年8月24日 │
├──┼────┼──────────┼───────────┼──────┤
│9   │        │雷射沖印放大航空照片│     91R16_39         │91年3月20日 │
├──┼────┼──────────┼───────────┼──────┤
│10  │        │雷射沖印放大航空照片│     91R61_102        │91年9月11日 │
├──┼────┼──────────┼───────────┼──────┤
│11  │        │雷射沖印放大航空照片│    090628a_0302      │98年6月28日 │
├──┼────┼──────────┼───────────┼──────┤
│12  │031313  │黑白航空照片影像檔  │     81P34_19         │81年4月29日 │
└──┴────┴──────────┴───────────┴──────┘